【裁判字號】    95,親,91
【裁判日期】    951221
【裁判案由】    確認親子關係不存在等
【裁判全文】
臺灣臺南地方法院民事判決                95年度親字第91號
原      告  甲○○
法定代理人  丙○○
被      告  乙○○
            丁○○
上列當事人間請求確認親子關係不存在等事件，本院判決如下：
    主      文
原告之訴駁回。
訴訟費用由原告負擔。
    事實及理由
一、按共同訴訟之被告數人，其住所不在一法院管轄區域內者，
    各該住所地之法院俱有管轄權，民事訴訟法第20條前段定有
    明文。查本件被告二人之住所地不在一法院管轄區域內，則
    依上開規定，被告丁○○住所地之法院即本院亦有管轄權，
    合先敘明。
二、次按原告之訴，依其所訴之事實，在法律上顯無理由者，法
    院得不經言詞辯論，逕以判決駁回之，民事訴訟法第249條
    第2項定有明文。
三、原告起訴主張：
  （一）緣原告（民國83年9月25日生）係其生母丙○○與被告
        丁○○所生之女兒，惟原告出生時，原告生母丙○○與
        訴外人李錫煌處於婚姻關係存續中，原告依民法第1063
        條第1項推定為李錫煌之婚生子女，然經成功大學親子
        鑑定，原告甲○○與丁○○間之DNA鑑定，親子關係概
        率為百分之99.99992，原告顯然非李錫煌所親生。今李
        錫煌已死亡，其繼承人為被告乙○○一人，因原告甲○○與李錫煌是否具有父女關係，攸關戶政機關戶籍管理
        之正確性，且影響李錫煌之繼承人法律上利益，有即受
        確認判決之法律上利益。
  （二）又原告與被告丁○○是否具有父女關係，為戶政機關及
        被告丁○○所質疑，且影響到原告法律上利益，原告與
        被告丁○○間之繼承、監護、扶養、保護、教養等一切
        權利義務，為使身分關係明確，自有即受確認判決之法
        律上利益。
  （三）爰聲明：
     1、確認原告與被告乙○○之被繼承人李錫煌間之親子關係
        不存在。
     2、確認原告與被告丁○○間之親子關係存在。
四、被告乙○○、丁○○均對原告之主張無意見。
五、經查：
  （一）就原告請求確認其與被告乙○○之被繼承人李錫煌間之
        親子關係不存在部分：
     1、按子女獲知其血統來源，確定其真實父子身分關係，攸
        關子女之人格權，應受憲法保障，民法第1063條係為兼
        顧身分安定及子女利益而設，惟其得提起否認之訴者僅
        限於夫妻之一方，子女本身則無獨立提起否認之訴之資
        格，且未顧及子女得獨立提起該否認之訴時應有之合理
        期間及起算日，是上開規定使子女之訴訟權受到不當限
        制，而不足以維護其人格權益，在此範圍內與憲法保障
        人格權及訴訟權之意旨不符，最高法院23年上字第3473
        號及同院75年台上字第2071號判例與此意旨不符之部分
        ，應不再援用，固經司法院大法官會議釋字第587號解
        釋闡釋在案，惟依上開解釋，係子女得以法律推定之生
        父為被告，提起否認生父之訴，並準用民事訴訟法關於
        親子關係事件程序中否認子女之訴部分之相關規定以資
        救濟。查本件原告係於83年9月25日出生，其生母丙○○及法律上推定之生父李錫煌均未於民法第1063條規定
        之期間內提起否認子女之訴，而原告法律上推定之父李
        錫煌嗣後於94年5月10日亦已死亡，是原告亦無從依上
        開解釋提起否認生父之訴，合先敘明。
     2、原告雖以其與法律上推定之父李錫煌間是否具有父女關
        係，攸關戶政機關戶籍管理之正確性，且影響李錫煌之
        繼承人即被告乙○○之法律上利益，認其有民事訴訟法
        第247條即受確認判決之法律上利益云云，惟原告所主
        張之戶籍管理正確性及被告乙○○之法律上利益，均與
        原告之私法上利益無涉。
     3、是原告請求確認其與被告乙○○之被繼承人李錫煌間之
        親子關係不存在，顯無理由，爰不經言詞辯論，逕以判
        決駁回之。
  （二）就原告請求確認其與被告李萬成間之親子關係存在部分
        ：
     1、按妻之受胎係在婚姻關係存續中者，民法第1063條第1
        項，推定其所生子女為婚生子女，受此推定之子女，惟
        受胎期間內未與妻同居之夫，得依同條第2項之規定以
        訴否認之，如夫未提起否認之訴，或雖提起而未受有勝
        訴之確定判決，則該子女在法律上不能不認為夫之婚生
        子女，無論何人，皆不得為反對之主張。妻之受胎係在
        婚姻關係存續中者，夫縱在受胎期間內未與其妻同居，
        妻所生子女依民法第1063條條第1項規定，亦推定為夫
        之婚生子女，在夫妻之一方依同條第2項規定提起否認
        之訴，得有勝訴之確定判決以前，無論何人皆不得為反
        對之主張，自無許與妻通姦之男子出而認領之餘地。最
        高法院23年上字第3473號、75年台上字第2071號均著有
        判例。又法律不許親生父對受推定為他人之婚生子女提
        起否認之訴，係為避免因訴訟而破壞他人婚姻之安定、
        家庭之和諧及影響子女受教養之權益。且如許其提起此
        類訴訟，則不僅須揭發他人婚姻關係之隱私，亦須主張
        自己介入他人婚姻之不法行為，有悖社會一般價值之通
        念，故為防止妨礙他人權利、維持社會秩序而限制其訴
        訟權之行使，乃屬必要，與憲法並無牴觸。大法官會議
        釋字第587號解釋理由書亦可資參照。
     2、查，原告主張其係生母丙○○與被告丁○○所生之事實
        ，固有原告所提成大醫院婦產部優生保健科血緣鑑定報
        告書影本在卷可稽，惟原告係在其生母丙○○與訴外人
        李錫煌婚姻關係存續中受胎所生，依民法第1063條規定
        ，仍推定為李錫煌之婚生子女，且因李錫煌已死亡而不
        能提起否認生父之訴一節，亦如前述，並有原告所提戶
        籍謄本附卷可考，是依前揭說明，在原告仍受婚生推定
        下，自不得對親生父提起確認之訴而為反對之主張。
     3、是原告請求確認其與被告丁○○間之親子關係存在，亦
        顯無理由，爰不經言詞辯論，逕以判決駁回之。
六、訴訟費用負擔之依據：民事訴訟法第78條。
中    華    民    國    95    年    12    月    21    日
                  家事法庭法  官  林育幟
以上為正本係照原本作成。
如對本判決上訴，須於收受判決正本送達後二十日內向本院提出
上訴狀（附具繕本）。
中    華    民    國    95    年    12    月    21    日
                          書記官  黃坤義


司法院資訊處製作；財團法人民間司法改革基金會備份。
